【裁判字號】    88,訴,2276
【裁判日期】    891208
【裁判案由】    違反槍砲彈藥刀械管制條例
【裁判全文】
臺灣高雄地方法院刑事判決                        八十八年度訴字第二二七六號
    公  訴  人  臺灣高雄地方法院檢察署檢察官
    被      告  張壹成
    選任辯護人  陳炳彰律師
                鄭國安律師
                吳麗珠
    被      告  辛○○
    指定辯護人  甲○
右列被告等因違反槍砲彈藥刀械管制條例案件，經檢察官提起公訴（八十八年度偵字
第一九一九三號），甲○判決如左：
    主  文
張壹成未經許可，販賣手槍，處有期徒刑拾年，併科罰金新臺幣陸拾萬元，罰金如易
服勞役以罰金總額與陸個月之日數比例折算之；褫奪公權捌年；並於刑之執行完畢或
赦免後，令入勞動場所，強制工作年。
辛○○未經許可，持有手槍，累犯，處有期徒刑伍年陸月，併科罰金新臺幣拾萬元，
罰金如易服勞役，以新臺幣玖佰元（即銀元佰元）折算壹日。
    事  實
一、戊○○曾於民國七十八年、七十九年間因殺人未遂、過失致人於死、違反懲治盜
    匪條例、槍砲彈藥刀械管制條例等案件，經定執行刑有期徒刑二十年確定，刑期
    應至九十八年二月四日屆滿，後於八十五年八月二十三日因縮短刑期假釋出獄，
    現仍在假釋期間內；辛○○曾於八十五年間因賭博案件，經台灣高雄地方法院判
    處有期徒刑三月確定，於八十五年三月二十二日易科罰金執行完畢。戊○○意圖
    營利，於八十八年二、三月間，與綽號「進仔」（又名「賣菜仔」）之己○○（
    五十七年十月十五日生）（未據檢察官提起公訴）約定，以新台幣（下同）四十
    萬元之價格，販賣具有殺傷力之美國ＳＭＩＴＨ＆ＷＥＳＳＯＮ製３９１３型口
    徑九釐米具殺傷力手槍一支（槍枝管制編號0000000000、彈匣）、制
    式口徑九釐米具殺傷力半自動小槍子彈五顆、直徑九釐米具殺傷力土造子彈一顆
    與己○○；後己○○由丙○○陪同，於八十八年三月五、六日間，在高雄市○○
    路某檳榔攤，將四十萬元交與戊○○，戊○○並允諾三天後交槍彈，後戊○○再
    以電話與己○○聯絡稱：會將手槍、子彈放置在高雄市○○○路六五六號「好市
    多大賣場」寄物櫃內，並再通拿寄物櫃鑰匙之時間。戊○○乃於八十八年三月八
    日二十時許，駕駛小客車載辛○○至前開「好市多大賣場」，並拿二十元給辛○○，囑辛○○將以牛皮紙包裝之具殺傷力手槍一支、子彈六顆，放置在前開大賣
    場寄物櫃內，並要萶永成記住所放寄物櫃之號碼、位置，而辛○○明知牛皮紙內
    之物係手槍、子彈，仍應允而持有之，將之放入編號○○一一號寄物櫃內，並取
    下該寄物櫃鑰匙後欲交與戊○○，惟戊○○要辛○○保管該把鑰匙後旋即離開。
    嗣戊○○於同年月九日中午前某時，再度囑託辛○○將前開寄物櫃錀匙帶至高雄
    市前鎮區勞工公園靠復興路男廁所旁交與「進仔」的朋友，辛○○乃於同日十三
    時許，駕駛小客車至前開勞工公園復興路側門，而己○○則以二萬元之代價請綽
    號「怪手」之乙○○（業經台灣高等法院高雄分院於八十八年十二月七日以八十
    八年度上訴字第一三三○號判處有期徒刑四年確定）前往拿取置物櫃錀匙，後乙○○先至前開勞工公園處，辛○○詢問乙○○是否為「進仔」的朋友，確定乙○○為「進仔」派來拿取寄物櫃錀匙之人後，即將寄物櫃鑰匙交與乙○○，並告知
    該寄物櫃之號碼、位置後離去；乙○○則於同日十三時三十分許，前往前開「好
    市多大賣場」編號００一一號寄物櫃拿取裝有手槍、子彈之牛皮紙袋，取得後隨
    即為埋伏之員警查獲，並扣前開手槍一支、子彈六顆（扣於乙○○違反槍砲彈藥
    刀械管制條例案，並於送鑑時已試射半自動手槍子彈二顆、土造子彈一顆，且由
    該案宣告沒收在案），乙○○於八十八年七月九日向警察機關供出其取得之槍彈
    來自辛○○，再經辛○○於八十八年七月十三日警訊時供稱是由戊○○交付以牛
    皮紙袋包裝之槍彈，而查獲戊○○。
二、案經高雄市政府警察局前鎮分局移送台灣高雄地方法院檢察署檢察官偵查起訴。
    理  由
一、訊據被告戊○○、辛○○均矢口否認有違反槍砲彈藥刀械管制條例犯行，戊○○
    辯稱：「並未拿東西給辛○○，伊是提供線報之人，卻遭辛○○栽贓」云云，辛○○雖坦承受戊○○之託，將該牛皮紙包裝之物放置在前開「好市多大賣場」寄
    物櫃內，並依戊○○之囑將寄物櫃鑰匙交與「進仔」的朋友等情，惟另辯稱：「
    伊不知道牛皮紙袋內所裝的東西是什麼，而且是八十八年三月八日晚上，在好市
    多大賣場側門附近將鑰匙交給怪手」云云。經查：
  (一)、戊○○固曾於八十八年二月一日以秘密證人身份向高雄市政府警察局少年隊檢
      舉「阿耀」之男子非法持有槍械及交易案，並於查獲證人乙○○後，領取秘密
      證人五萬元獎金，此有卷附高雄市政府警察局少年隊八十八年二月一日、十月
      二十二日詢問筆錄及簽呈附卷可憑，惟戊○○於甲○審理時一再供稱不認識乙○○，卻於八十八年二月一日指證乙○○口卡片即為其所秘密檢舉之「阿耀」
      ，自與事理有違，且辛○○自警訊至甲○調查、審理中，一再堅詞戊○○為交
      付牛皮紙袋、囑託交寄物櫃鑰匙與「進仔」的朋友之人，前後無以異，再者參
      酌乙○○於八十八年三月九日警訊、八十九年十一月二十九日甲○審理時分別
      供稱：「查扣的槍械等物品，是伊朋友「進仔」以四十萬元向綽號「一心」的
      男子購買的」、「己○○就是叫伊去拿錀匙的人，伊以前左手斷掉，有人叫伊
      怪手」等語、證人丁○○於八十九年七月十二日甲○審理中結證稱：「一開始
      是進仔向壹欽買東西，應是壹欽要送東西來，但後來是「成」（應是指辛○○
      ）拿來的，是「進仔」說壹欽打電話給他，要叫「成仔」送貨來」等語、證人
      丙○○於八十九年十月十九日、十月二十五日、十一月二十九日甲○調查、審
      理時分別結證稱：「八十八年農曆年後，己○○有向戊○○買槍，己○○拿四
      十萬給戊○○，是在乙○○被抓之前三、四天，在沿海路檳榔攤，交錢後，戊○○說三天後要交槍，他後來打電話給己○○說槍是放在好市多，會交鑰匙，
      己○○原來叫伊去中華路拿錀匙，伊當時人在嘉義，伊叫己○○找別人，在屏
      東有叫辛○○承認他自己就是「進仔」，因乙○○說是「進仔」叫他去拿鑰匙
      」、「在屏東有叫辛○○要扛槍，但沒有叫他推給戊○○」、「己○○就是「
      進仔」，也叫「賣菜仔」」等語、證人庚○○於八十九年十一月十七日甲○調
      查時結證稱：「伊有聽己○○說曾叫人去拿槍，後來被抓，己○○說槍是向戊○○買的」等語，足認戊○○與己○○於八十八年農曆年後，約定以四十萬元
      販賣槍彈，後於八十八年三月五、六日間，由己○○、丙○○在高雄市○○路
      某檳榔攤交款予戊○○，戊○○並委由辛○○將槍彈放置在高雄市○○○路「
      好市多大賣場」之寄物櫃內，再囑由辛○○轉交寄物櫃錀匙與綽號「怪手」之
      乙○○，以便拿取槍彈，彰彰甚明，戊○○前開遭誣陷之辯解，自非可採。
  (二)、辛○○自承搭乘戊○○駕駛之小客車至前開「好市多大賣場」，並將戊○○所
      交付以牛皮紙包裝之物，放置在該大賣場一樓入口處右側之寄物櫃，則其顯已
      持有該牛皮紙包裝之物，且當時戊○○既同在車內，卻要辛○○將欲交與他人
      之物放置在大賣場之寄物櫃，並要辛○○記住寄物櫃之號碼、位置，後又囑辛○○將寄物櫃鑰匙交與素未謀面之人，如此怪異行徑，辛○○豈不懷疑牛皮紙
      袋內所裝之物為不法之物，又豈能辯稱不知牛皮紙袋內之物品為槍彈，顯見辛○○辯稱不知該牛皮紙袋內所裝為何物，為圖卸刑責之詞，不足採信。
  (三)、辛○○是將寄物櫃鑰匙交與乙○○之情，業經其於八十八年七月十三日警訊中
      供稱：「伊於八十八年三月份（確定日期記不清楚）在勞工公園附近，將好市
      多大賣場置物箱的鑰匙交給乙○○後就離開」等語在卷，核與乙○○於八十八
      年十二月二十九日、八十九年七月十三日甲○審理時分別結證稱：「八十八年
      三月九日十三時至十四時為警查獲，十二點接到「進仔」電話，叫伊到勞工公
      園側門，伊騎車至側門一點多（應指下午），在復興路口附近，有一人是辛○○，來問伊是否「進仔」的朋友，伊說是」、「伊被抓當天中午，辛○○拿一
      支鑰匙給伊，在勞工公園靠復興路，在圍牆內廁所拿給伊，他從計程車駕駛座
      下來」等語相符，則辛○○其後辯稱並非將寄物櫃鑰匙交與乙○○，自不可採
      。
  (四)、辛○○雖辯稱是八十八年三月八日晚間即將寄物櫃鑰匙交與「進仔」的朋友，
      惟由其坦承於八十八年三月八日二十時，將裝有槍彈之牛皮紙袋放入前開「好
      市多大賣場」編號○○一一號寄物櫃內，並取下該寄物櫃鑰匙，且該寄物櫃鑰
      匙於當日晚間並未還回該寄物櫃，此業經證人即「好市多大賣場」收銀部經理
      吳宗裕於八十八年三月九日警訊中供稱：「公司每日十時開始營業，晚上二十
      一時三十分打烊，關上大門、側門後即由值班經理設定保全防盜設備。每日打
      烊之後均由會員服務部輪流派員會同值班經理清查寄物櫃，是否有會員（顧客
      ）寄存東西未取走。昨日（三月八日）寄放本公司有編號第十一、十二、三十
      七、三十八等寄物櫃裡面東西未取走，因為上述四個寄物櫃上未有鑰匙附掛上
      面」等語，並有該大賣場寄物櫃檢查表附卷可憑，及乙○○自警訊至甲○調查
      、審理中一再供稱是辛○○於案發當日中午始交付寄物櫃鑰匙觀，則衡情，乙○○受己○○之託，若於八十八年三月八日晚間即取得寄物櫃鑰匙，豈有不即
      時前往前開大賣場取物，卻延至翌日中午始前往取物之理，而乙○○已受判刑
      確定，就何時取得寄物櫃鑰匙，本即無隱瞞之必要，豈又有故意與辛○○為不
      同供述之理，足認辛○○前開辯解不可信。
  (五)、乙○○被查獲時所扣得之槍彈，經送請內政部警政署刑事警察局鑑驗，其中送
      鑑之手槍一支，認係美國ＳＭＩＴＨ＆ＷＥＳＳＯＮ製３９１３型口徑九釐米
      半自動手槍，槍管內具五條右旋來福線，機械性能良好，認具殺傷力；送鑑子
      彈六顆，其中子彈五顆，均係制式口徑九釐米半自動手槍子彈，另子彈一顆，
      認係土造子彈，具直徑九釐米之金屬彈頭，可擊發，認均具殺傷力，此有該局
      八十八年三月三十一日刑鑑字第二七四九六號鑑驗通知書一紙附卷可稽。
  是綜上所述，被告二人所辯均屬事後卸飾之詞，不足採信。本件事證已明，戊○○
  未經許可販賣槍彈、辛○○未經許可持有槍彈之犯行，均堪認定。
二、查美國ＳＭＩＴＨ＆ＷＥＳＳＯＮ製半自動手槍係屬制式手槍，係屬槍砲彈藥刀
    械管制條例第四條第一款之手槍；扣案具殺傷力之子彈六顆，係屬同條例第四條
    第二款之彈藥。核戊○○所為，係犯槍砲彈藥刀械管制條例第七條第一項之未經
    許可販賣手槍罪及同條例第十二條第一項之未經許可販賣子彈罪。戊○○持有手
    槍、子彈復予以販賣，持有手槍、子彈之低度行為應為販賣之高度行為所吸收，
    不另論罪，又戊○○以同時販賣手槍及子彈之一行為，觸犯構成要件不同之上開
    二罪名，為想像競合犯，應依刑法第五十五條前段規定，從一重依未經許可販賣
    手槍罪論處。公訴人認戊○○前揭犯行係犯同條例第七條第一項第五項、第十二
    條第一項第五項之未遂罪，容有未洽，又認戊○○所犯販賣手槍、子彈與持有手
    槍、子彈罪間，有方法結果之牽連關係，亦有誤會。核辛○○所為，係犯同條例
    第七條第四項未經許可持有手槍罪及同條例第十二條第四項未經許可持有子彈罪
    ，其以一持有行為，同時持有手槍及子彈，觸犯構成要件不相同之罪名，為想像
    競合犯，應從一重之未經許可持有手槍罪論處。又辛○○前曾因賭博案件，經台
    灣高雄地方法院判處有期徒刑三月確定，於八十五年三月二十二日易科罰金執行
    完畢，此有台灣高雄地方法院被告全國前案紀錄表、台灣高雄地方法院檢察署刑
    案資料查註紀錄表可稽，其於受有期徒刑執行完畢後五年內，再犯有期徒刑以上
    之本罪，為累犯，應依刑法第四十七條規定，加重其刑。再者，辛○○於八十八
    年七月十三日警訊時供承稱是由戊○○交付以牛皮紙袋包裝之槍彈，因而查獲戊○○，此有警訊筆錄可憑，應依槍砲彈藥刀械管制條例第十八條第四項規定減輕
    其刑。其刑之加減，先加後減。爰審酌戊○○有殺人未遂、過失致人於死、違反
    懲治盜匪條例、槍砲彈藥刀械管制條例等前科，現尚在假釋中，此有台灣高雄地
    方法院被告全國前案記錄表、台灣高雄地方法院檢察署刑案資料查註紀錄表在卷
    可按，仍從事販賣槍彈不法行為，辛○○明知為槍彈而持有之，均對社會治安危
    害甚鉅，復對社會有潛在危險性，威脅他人生命、身體之安全，且犯後均飾詞否
    認犯行，不知悔改，及其等犯罪之動機、手段、目的等一切情狀，分別量處如主
    文所示之刑，併均併科罰金，並均就罰金部分諭知易服勞役之折算標準。又依戊○○犯罪之性質，認有宣告褫奪公權之必要，併依法宣告褫奪公權八年，且其所
    犯槍砲彈藥刀械管制條例第七條第一項之罪，經判處有期徒刑，犯罪情節重大，
    其行為對於社會所造成之危險性甚鉅，依比例原則權衡結果，應認有預防矯治其
    社會危險性之必要，故併依同條例第十九條第一項之規定，諭知應於刑之執行完
    畢或赦免後，令入勞動場所，強制工作，期間為三年。至於乙○○被查獲時扣案
    之前開半自動手槍一支（含彈匣）及制式口徑九釐米半自動手槍之子彈三顆（另
    三顆已因鑑驗試射而滅失），業於乙○○違反槍砲彈藥刀械管制條例案件中，經
    台灣高等法院高雄分院以八十八年度上訴字第一三三○號刑事判決宣告沒收，此
    有該案判決書影本附卷可憑，復因屬已出售與己○○之物，非由本件被告二人所
    有，自不再為沒收之諭知，併此敘明。
三、按保安處分係對受處分人將來之危險性所為拘束其身體、自由等之處置，以達教
    化與治療之目的，為刑罰之補充制度，本諸法治國家保障人權之原理及刑法保護
    作用，其法律規定之內容，應受比例原則之規範，使保安處分之宣告，與行為人
    所為行為之嚴重性、行為人所表現之危險性及對於行為人未來行為之期待性相當
    。槍砲彈藥刀械管制條例第十九條第一項規定：「犯第七條、第八條、第十條、
    第十一條、第十二條第一項至第三項、第十三條第一項至第三項之罪，經判處有
    期徒刑者，應於刑之執行完畢或赦免後，令入勞動場所，強制工作，其期間為三
    年。」此項規定不問對行為人有無預防矯治其社會危險性之必要，一律宣付強制
    工作三年之部分，限制其中不具社會危險性之受處分人之身體、自由部分，其所
    採措施與所欲達成預防矯治之目的及所需程度，不合憲法第二十三條所定之比例
    原則，大法官會議釋自第四百七十一號著有解釋在案。故犯該條例第十九條第一
    項所列舉之罪，依個案情節符合比例原則部分，故應適用該條例宣告保安處分；
    至不符部分而應宣告保安處分者，則仍由法院斟酌刑法第九十條第一項規定之要
    件，依職權為之。辛○○所為雖係犯槍砲彈藥刀械管制條例第七條第四項之未經
    許可持有手槍罪，並經甲○判處有期徒刑，然其犯罪情節僅係單純受戊○○之託
    持有放置槍彈，尚無證據證明其持有行為係意圖供自己或他人犯罪之用，或有其
    他集團性犯罪之情形，且本件犯罪，業經甲○判處有期徒刑六年，足以達到預防
    其再犯之特別目的，依比例原則權衡結果，應認對辛○○無預防矯治其社會危險
    性之必要，依據上開大法官會議解釋意旨，本件並無槍砲彈藥刀械管制條例第十
    九條第一項規定之適用，故不併予宣告於刑之執行完畢或赦免後，令入勞動場所
    ，強制工作三年。至於辛○○前雖多次因賭博案件，經法院判處罰金或有期徒刑
    ，惟其再犯本罪，罪名不同，其所為尚與刑法第九十條第一項規定：「有犯罪之
    習慣或以犯罪為常業或因遊蕩或懶惰成習而犯罪者，得於刑之執行完畢或赦免後
    ，令入勞動場所，強制工作。」之要件有間，自亦毋庸為強制工作之諭知，均附
    此敘明。
據上論斷，應依刑事訴訟法第二百九十九條第一項前段，槍砲彈藥刀械管制條例第七
條第一項、第四項、第十二條第一項、第四項、第十八條第四項、第十九條第一項，
刑法第十一條前段、第五十五條、第四十七條、第四十二條第二項、第三項、第三十
七條第二項，罰金罰鍰提高標準條例第二條，現行法規所定貨幣單位折算新台幣條例
第二條，判決如主文。
中      華      民      國    八十九    年     十二     月      八      日
                                  臺灣高雄地方法院刑事第一庭
                                      法  官  曾  逸  誠
右正本證明與原本無異。
如不服本判決，應於判決送達後十日內，向甲○提出上訴狀。
                                     書記官    許玉城
中    華    民    國      八十九      年      十二      月      十一      日
附錄本案論罪科刑法條全文：
槍砲彈藥刀械管制條例第七條
未經許可，製造、販賣或運輸火砲、肩射武器、機關槍、衝鋒槍、卡柄槍、自動步槍
、普通步槍、馬槍、手槍或各類砲彈、炸彈、爆裂物者，處死刑、無期徒刑或七年以
上有期徒刑；處徒刑者，併科新台幣三千萬元以下罰金。
未經許可轉讓、出租或出借前項所列槍砲、彈藥者，處無期徒刑或五年以上有期徒刑
，併科新台幣一千萬元以下罰金。
意圖供自己惑他人犯罪之用，而犯前二項之罪者，處死刑或無期徒刑；處徒刑者，併
科新台幣五千萬元以下罰金。
未經許可，持有、寄藏或意圖販賣而陳列第一項所列槍砲、彈藥者，處五年以上有期
徒刑，併科新台幣一千萬元以下罰金。
第一項至第三項之未遂犯罰之。


司法院資訊處製作；財團法人民間司法改革基金會備份。
